# 求助

提问人：yphs 时间：2016-02-03 16:00:32
请教版主及各位：母公司所得税率15%，子公司所得税率25%，母子公司不在同一省市，均经营X、Y两类业务，由于业务发展需要，决定进行资产整合。重组方案，以 2014 年 12 月 31 日为重组基准日，母公司将X业务相关的资产负债置入子公司，子公司将Y业务相关的资产负债剥离给母公司。 以 2014 年 12 月 31 日为评估基准日，对母公司X业务相关资产负债进行评估，以账面价值（评估值高于账面价值）作为出资，对子公司进行增资。资产交割日为 2015 年 4 月 30 日，过渡期损益的处置，从基准日至交割日期间X类业务损益归属子公司享有或承担。 以 2014 年 12 月 31 日为基准日，子公司将Y业务相关资产进行剥离，以账面价值做为定价交付给母公司。资产交割日为 2015 年 4 月 30 日，过渡期损益的处置，从基准日至交割日期间标的资产Y类业务损益归属母公司享有或承担。问题： 1 、母公司置出X类业务相关资产负债时，即净资产出资时，计算 2014 年 12 月 31 日的净资产时，所得税税率如何确定及理由。若子公司需要编制模拟报表，所得税率是否应25%确定。 2 、母公司置出X类业务相关资产负债，在过渡期损益（ 2015 年 1 月 1 日－ 2015年 4 月 30 日）的税率如何确定及理由。若以母公司的税率15%确认，研发支出没有出具专项报告是否可以加计扣除。 3 、母公司置出X类业务， 以 2014 年 12 月 31 日的账面价值作为出资，对子公司进行增资，过渡期损益归属子公司享有或承担。若 2015 年 1 月 1 日－2015 年 4 月 30 日，母公司X类业务盈利 1000 万元，是否视同母公司做为资本溢价置入子公司。 4 、子公司Y类业务过渡期损益归属母公司享有或承担，若 2015 年 1 月 1 日－ 2015 年 4 月 30 日，子公司Y类业务盈利 100 万元。因为Y类实际业务在子公司，在剥离之前，相关收入确认、成本结转、往来形成，均在子公司账套内，损益又归母公司所有，通过什么科目（往来/损益）转入母公司。应收票据、银行借款、应交税费转移是否具有可操作性。

回答人：chenyiwei
1 、 2 、母公司置出的X业务要纳入母公司报表直到 2015 年 4 月 30 日，所以在此之前应当执行母公司的税率，在此之后执行子公司的税率。 如果子公司按同一控制下合并的原则编制合并报表，则比较期间原属于母公司的X业务仍按当时实际执行的母公司税率反映。
如果需要编制假设交易在最早期间期初已完成的备考报表作为股东批准该交易的决策依据，则备考报表中对假设报告期期初已经转入子公司的X业务应按子公司的适用税率进行模拟。但请注意：该模拟仅限于在备考报表中进行。法定报表中不能模拟。
3 、对子公司而言，从母公司承接X业务属于一项同一控制下的业务合并，在个别报表层面，如你所述，若 2015 年 1 月 1 日－ 2015 年 4月 30 日，母公司X类业务盈利 1000 万元，视同母公司做为资本溢价置入子公司，增加子公司个别报表层面的资本公积。（如子公司需编制合并报表的，则合并报表层面还原到留存收益）
4 、根据合同法规定，债权转移需通知债务人，债务转移需获得债权人同意。银行借款的转移可能具有一定操作性，关键要银行同意即可；票据涉及到背书转让链条的完整性，建议通过背书方式转让；应交税费不能转移。对不能转移的往来款项，建议母子公司之间通过内部往来结算，多退少补差价。

提问人：yphs 时间：2016-02-04 16:59:00
陈版，麻烦再请教您，第 2 个问题，母公司置出X类业务相关资产负债，在过渡期损益（ 2015 年 1 月 1 日－ 2015 年 4 月 30 日）没有研发支出加计扣除报告能否扣除。 第 4 个问题，子公司Y类业务过渡期损益归属母公司享有或承担，若 2015 年 1 月 1 日－ 2015 年 4 月 30日，子公司Y类业务盈利 100 万元。因为Y类实际业务在子公司，相关业务均在子公司账套内，损益又归母公司所有，通过什么科目（往来/损益）转入母公司。子公司会计分录，借：未分配利润/营业外支出 贷：其他应付款，还是其他的分录。

回答人：chenyiwei
1 、具体操作问题请咨询主管税务机关。 2 、在交割日，当与Y业务相关的资产、负债交割给母公司时，因为是按照 2015 年 4 月 30 日的状态交割的，这部分损益自然就随着交割的净资产转入了母公司。

提问人：yphs 时间：2016-02-05 22:03:59
非常感谢陈版的耐心答疑，再请教，母公司将X类业务相关资产负债置入子公司，假设原子公司的X类业务历年经营均为亏损，母公司X类业务历年经营均为盈利，在子公司编制X类业务的备考报表时，是否要计提盈余公积。

回答人：chenyiwei
这不是主要问题。备考报表甚至无需列出股东权益的明细项目，直接列出归属母公司和少数股东的权益总额即可。

提问人：yphs 时间：2016-02-05 23:39:01
再请教陈版：关于非同一控制下企业合并问题，A、B公司之间不存在控制关系，且不存在同受一方或多方控制，A公司以 14 年 12 月31 日为并购基准日，对B公司进行100%收购。以 14 年 12 月 31 日为评估基准日，对B公司的按资产基础法和收益法进行评估，假设资产基础法有存货、固定资产、无形资产（账面价值为 0 ，而实际与生产经营密切相关的发明专利及著作权）评估增值，分别增值 1500万、 80 万、 2420 万；收益评估值 16 亿，评估增值 14 亿。收购协议约定，以收益法评估值为收购对价，资产交割日为 15 年 3 月 31 日，并购基准日至交割日之间B公司的损益归属于A公司。 问题请教： 1 、假设在 15 年 3 月 31 日前，B公司存货完全实现对外销售；
由于发明专利及著作权是汇总评估，无法进行逐一折分评估，是否属于根据会计准则无法计量情况，不确认无形资产是否可行；由于固定资产增值较小（固定资产增值 80 万，整体作价 14 亿），在持续计量的情况下，是否可以认定在购买日（合并日）公允价值为账面价值。基于上述三种情况，是否可以将上述资产的账面价值等于可辨认资产的公允价值。 2 、由于在 14 年 12 月 31 日评估时，已将B公司的存货评估增值，即包含了存货的毛利，那么在 15 年销售，毛利实际为 0 ，是否会影响B公司的业绩承诺数据。 3 、关于合并对价分摊问题，合并对价分摊是否必须要做；请教是否是请评估师在合并日（ 15 年 3 月 31 日）对可辩论资产负债进行分摊，如何分摊（是否是相当于按资产基础法将 15 年 3 月 31 日的B资产负债进行单项评估），是否可以将 14 年 12 月 31 日按资产基础法评估的公允价值数据进行调整至 15 年 3 月 31 日。

回答人：chenyiwei
1 、从你说的情况看，资产基础法下的评估增值空间很有限，这种情况下应当考虑“账面价值为 0 ，而实际与生产经营密切相关的发明专利及著作权”的评估增值 2420 万是否已经完整反映了其实际价值。并建议进一步识别和评估其他无形资产项目，如客户资源、品牌、特许资质等，并合理确定其使用寿命，尽可能减轻后续商誉减值测试的压力，同时也从上市公司及其股东的视角真实反映所收购的业务的盈利能力。 2 、实现业绩承诺的计算口径应在补充协议中约定，我理解应从上市公司及其股东的视角，各项成本结转、折旧、摊销等按购买日公允价值为计算基础比较合理。 3 、如果在基准日到实际购买日之间，内外部环境未发生实质变化，则可以将基准日的购买对价分摊结果延续到购买日，无需在购买日专门进行购买对价分摊。但如问题 1 的回复所述，建议更深入地分析和识别无形资产项目，不仅包括日常确认的常规项目，还要包括那些通常情况下如作为自创项目则不会单独确认的无形资产（但在企业合并中可以作为从外部取得的无形资产予以确认）的项目。

提问人：yphs 时间：2016-02-17 11:40:33
麻烦再请教陈版：第 4 个问题，子公司Y类业务过渡期损益归属母公司享有或承担，若 2015 年 1 月 1 日－ 2015 年 4 月 30 日，子公司Y类业务收入 500 万元，形成应收账款 500 万（简化处理）。假设 2014 年 12 月 31 日子公司Y类业务资产负债情况如下：资产 1000 万、负债800 万，净资产 200 万，母公司按 200 万作价收购子公司Y类业务（以银行存款支付）。因为Y类实际业务在子公司，相关业务均在子公司账套内，损益又归母公司所有，通过什么科目（往来/损益）转入母公司。子公司 2015 年 4 月 30 日剥离会计分录：
借：银行存款（净资产作价） 200
借：负债（子公司） 800 借：什么科目 500 贷：资产 1500 （子公司） 由于协议约定 2015 年 1 月 1 日－ 2015年 4 月 30 日子公司Y类业务形成的净资产就是属于母公司，这 500 万的净资产就归母公司所有。放入其他应收款的话，说明母公司欠子公司的，请教陈版如何处理，谢谢！

回答人：chenyiwei
子公司应冲减权益，即视同对母公司的一项特别利润分配。

提问人：dichen1982 时间：2016-09-12 16:46:04
就是子公司清算，清算后分回给母公司的利润是正常作为分红计入投资收益还是冲减长期股权投资？

回答人：chenyiwei
既然清算了，那么清算后母公司对子公司的长期股权投资为何不核销？

提问人：lxch119 时间：2016-10-11 11:25:18
对。 企业合并只有两种情况，要么是同一控制下企业合并，要么是非同一控制下企业合并。 那大型央企之间的合并，是正常市场竞争下的整合吗？

回答人：chenyiwei
由于国有资产实行分级管理，同一国资委履行出资人职责的两个或多个企业之间，在该国资委的主导下实施的重组整合，一般认为是同一控制下合并。

提问人：zoujiecpa 时间：2016-12-07 20:25:52
陈老师：请教一个问题：a公司向本公司（借款人）委托可续期贷款人民币 10 亿元，约定借款期限自该委托贷款实际划入借款人指定账户之日起开始计算，并以该日为起息日，起息日以后每满一年为一个延续周期，自第三个延续周期起（含第三个延续周期），在每个延续周期届满前一个月，借款人有权选择将借款期限延续一个延续周期，或者选择在第三个延续周期和其后每个延续周期届满之日向贷款人全额归还全部委托贷款本金余额及所有应支付但尚未支付的应付利息、孽息、罚息以及其他费用。借款利率由初始利率及重置利率组成，初始利率为浮动利率，重置利率自第四个延续周期（含）起，每个延续周期的委托贷款年利率为在前一个延续周期所适用的委托贷款年利率基础上跃升 300 个基点（3%）重置后的年利率以18%为限。 请教：这样的委托贷款属于金融负债与权益工具的区分及相关会计处理规定规定的范围吗？借款人可以计入权益吗？感谢指导！！！个人理解应不是。

回答人：chenyiwei
该可续期贷款协议中的“强制付息事件”和“递延支付利息时的禁止事项”条款是如何约定的？这两个条款对于判断是权益还是负债最为关键。

提问人：晚雨 时间：2016-12-19 19:06:40
政府征用单位无偿划拨的土地是否可以计入政府补助

回答人：chenyiwei
具体业务背景是什么？